【裁判字號】    98,消債抗,149
【裁判日期】    980624
【裁判案由】    更生事件
【裁判全文】
臺灣臺北地方法院民事裁定           98年度消債抗字第149號
抗  告  人  甲○○
代  理  人  黃正琪律師
上列抗告人因消費者債務清理條例更生事件，對於中華民國98年
3月17日本院97年度消債更字第938號裁定提起抗告，本院裁定如
下：
    主  文
抗告駁回。
抗告費用新臺幣壹仟元由抗告人負擔。
    理  由
一、本件抗告意旨略以：原裁定認抗告人之收入與支出於協商成
    立前後差異不大，並無於協商成立後有因不可歸責於己之事
    由致履行協商條件顯有重大困難之情形，不符聲請更生之要
    件云云，惟原裁定無視於民國95年5月間抗告人依中華民國
    銀行公會會員辦理消費金融案件無擔保債務協商機制與金融
    機構成立協商之還款條件及債務人之清償能力，抗告人協商
    時每月收入約新臺幣（下同）6萬元，除須負擔抗告人配偶
    之外祖母安養費用1萬餘元外，尚需負擔本身家庭生活支出
    ，合計每月支出達47,000元，收入扣除支出僅剩13,000元，
    根本不足以支付原協商條件，其後抗告人配偶之外祖母雖過
    世，但增加抗告人子女生活費及學費，每月支出仍達43,479
    元，收入扣除支出僅餘16,521元，仍不足履行原協商條件；
    又抗告人以駕駛計程車為業，然因患有遺傳性高血壓病，隨
    著年紀併發糖尿病及尿酸等病症，須定期回診，更因經濟不
    景氣致收入遞減，每月平均收入已未達6萬元，又因賴以維
    生之計程車行駛里程數過高，引擎損壞，抗告人遂於98年1
    月辦理勞工紓困貸款，用以維修唯一生財工具，現除原債務
    外，尚需清償勞工紓困貸款債務，故抗告人確有於協商成立
    後因不可歸責於己之事由致履行協商條件顯有重大困難之情
    形；又原裁定復認為抗告人於協商成立之時即無法履行協商
    條件，應再與金融機構繼續協商而非逕行毀諾向法院聲請更
    生等情，然抗告人已多次與銀行協商，但均未獲同意，抗告
    人雖每月收入不豐，但願撙節開支誠心解決債務，為此爰請
    求廢棄原裁定，准予抗告人更生云云。
二、按債務人不能清償債務或有不能清償之虞者，得依本條例所
    定更生或清算程序，清理其債務，消費者債務清理條例（下
    稱消債條例）第3條定有明文。次按聲請更生或清算不合程
    式或不備其他要件者，法院應以裁定駁回之。但其情形可以
    補正者，法院應定期間先命補正。消債條例第8條亦有明文
    。再按債務人對於金融機構因消費借貸、自用住宅借款、信
    用卡或現金卡契約而負債務，在聲請更生或清算前，應提出
    債權人清冊，以書面向最大債權金融機構請求協商債務清償
    方案，並表明共同協商之意旨。債務人與金融機構協商成立
    者，不得聲請更生或清算。但因不可歸責於己之事由，致履
    行顯有重大困難者，不在此限。本條例施行前，債務人依金
    融主管機關協調成立之中華民國銀行公會會員，辦理消費
    金融案件無擔保債務協商機制與金融機構成立之協商，準用
    前項之規定。消債條例第151條第1項、第5項、第6項亦定有
    明文。又本條例施行前，債務人依金融主管機關協調成立之
    中華民國銀行公會會員，辦理消費金融案件無擔保債務協商
    機制協商未成立者，仍應依本條例第151條第1項規定請求協
    商，消債條例施行細則第42條復定有明文。
三、經查，本件抗告人固主張其曾於95年5月間依中華民國銀行
    公會會員，辦理消費金融案件無擔保債務協商機制與最大債
    權銀行台新國際商業銀行股份有限公司（下簡稱台新銀行）
    成立協商，並於原審提出消費者無擔保債務協商案件申請人
    財務資料表、協議書、無擔保還款計畫、匯款單據等件影本
    為證（原審卷第47頁至第50頁、第134頁），然抗告人所提
    出之之協商資料均為影本，且該影本上並未有抗告人及最大
    債權人銀行台新銀行簽章；抗告人雖稱其已依協議書之約定
    匯款與台新銀行，惟抗告人所提出之匯款單據上日期與金額
    分別為95年6月12日匯款16,142元，95年7月10日匯款28,642
    元，95年8月16日匯款20,000元，然抗告人提出之上開協議
    書上記載之清償條件為自95年6月起，每月10日清償28,642
    元，故抗告人之匯款單據中僅7月份之匯款日期及金額符合
    協議清償條件，其餘均不符合；抗告人又稱其餘金額自另外
    帳戶匯入，但其並未提出相關單據證明；再經本院函詢台新
    銀行關於抗告人是否曾申請債務協商一事，台新銀行函覆以
    抗告人未曾依95年度無擔保消費金融機構協商機制達成協議
    ，亦未依消債條例申請協商，有台新銀行98年6月2日台新總
    債務協商部字第09800004765號函附卷可證（本院卷第68頁
    、第69頁），又經本院電話詢問台新銀行承辦人員朱庭韻何
    以抗告人持有95年間之協商文件，承辦人告以：「抗告人曾
    申請協商，然因未依限完成簽約手續，亦未依約繳款，是視
    為未申請協商」，有本院電話記錄在卷可稽（見本院卷第79
    頁），抗告人既未曾依中華民國銀行公會會員辦理消費金融
    案件無擔保債務協商機制與最大債權銀行即台新銀行成立協
    商，且於消債條例施行後，復未依消債條例施行細則第42
    條規定依消債條例第151條第1項規定申請協商，則本件抗告
    人聲請更生，屬不合程式或不備其他要件，且其欠缺係屬無
    從補正，應予駁回。
四、綜上所述，本件抗告人未曾依95年中華民國銀行公會會員辦
    理消費金融案件無擔保債務協商機制與最大債權銀行成立協
    商，復未依消債條例第151條第1項之規定申請協商，則本件
    抗告人聲請更生，屬不合程式或不備其他要件，且其欠缺係
    屬無從補正，是其更生之聲請，應予駁回。原審為駁回抗告
    人本件更生之聲請，理由雖有不同，然結論並無二致，抗告
    人提起本件抗告求為廢棄原裁定並為准許抗告人更生之聲請
    ，為無理由，應予駁回。
五、據上論結，本件抗告為無理由，爰依消債條例第11條第2項
    、第15條，民事訴訟法第495條之1第1項、第449條第1項、
    第95條、第78條，裁定如主文。
中    華    民    國    98    年    6    月    24    日
                  民事第三庭  審判長  法  官  丁蓓蓓
                                      法  官  周玉琦
                                      法  官  黃書苑
以上正本係照原本作成。
本裁定不得抗告。
中    華    民    國    98    年    6    月    24    日
                                      書記官  蔡月女


司法院資訊處製作；財團法人民間司法改革基金會備份。
